【裁判字號】    98,簡上,169
【裁判日期】    981124
【裁判案由】    賭博
【裁判全文】
臺灣基隆地方法院刑事判決             98年度簡上字第169號
公  訴  人  臺灣基隆地方法院檢察署檢察官
上  訴  人
即  被  告  戊○○
選任辯護人  詹振寧 律師
上列上訴人即被告因賭博案件，不服本院基隆簡易庭中華民國98
年6月29日98年度基簡字第793號第一審刑事簡易判決（檢察官聲
請簡易判決處刑案號：98年度速偵字第246號），提起上訴，本
院管轄之第二審合議庭判決如下：
    主    文
原判決撤銷。
戊○○共同意圖營利，供給賭博場所，處有期徒刑貳月，如易科
罰金，以新臺幣壹仟元折算壹日。扣案如附表編號1、3至13所示
之物，均沒收之。
    犯罪事實
一、戊○○明知不得以電子遊戲機供為賭博之器具，竟與綽號「
    寶貴」之黃湘喻（應由檢察官另行偵辦）共同基於反覆持續
    意圖營利提供賭博場所及賭博財物之概括犯意聯絡，由綽號
    「寶貴」之黃湘喻，在其所經營位於基隆市○○區○○路22
    號「東聯電子遊藝場」之公眾得出入場所內，供給賭博場所
    ，擺設電動賭博機具「彈珠檯」5台、「水果檯」5台、「麻
    將檯」3台、「小瑪琍」3台，供不特定賭客把玩並與之對賭
    ；戊○○則自民國97年12月間起，以每月薪資新台幣（下同
    ）18,000元至22,000元之代價，受僱於綽號「寶貴」之黃湘
    喻，在東聯電子遊藝場內，擔任大夜班（夜間11時至翌日上
    午8時）店員，負責為賭客洗分、兌換代幣、分數卡及現金
    等工作。該店經營方式係由賭客以現金向店員購買代幣（1
    個代幣為10元），再以押注之方式與電子遊戲機對賭輸贏，
    若贏時機台分數會增加，再以機台所累計之分數，視賭博機
    台種類以1比5、1比10之比例，於洗分時換取計分卡，俟不
    續玩而分數價值500元以上時，再按原比例向店員兌換現金
    歸其所有或直接示意店員洗分兌換現金，再由店員計算機台
    上之剩餘分數後，當場交付現金與賭客；若輸時，則分數減
    少，藉此射倖方式計算輸贏，與不特定人賭博財物，並牟取
    利益。98年5月21日晚間8時許，戊○○代中班人員上班後，
    賭客丙○○（業經本院原審判處罰金3,000元確定）以300元
    兌換代幣30個，即在該店右側把玩左邊第二個「彈珠檯」，
    賭博方式是以賭客投入代幣計算，投入1枚代幣為1分（即1
    比1），1分可兌換10元，機台號碼有1至16號，視彈珠進入
    哪個號碼，該號碼燈即會發亮，如有3個燈號連線，就可得
    押注代幣雙倍分數，如有10個燈號交叉連線，可獲得24倍分
    數，全部燈號均亮，可得100倍，如果均未連線，則無法獲
    得分數；丙○○每次把玩均投注3個代幣（30元），嗣至當
    日晚間8時50分許，丙○○把玩之彈珠檯機台，累計為50分
    （50個代幣）後，丙○○即要求戊○○洗分結算，戊○○確
    認丙○○累積之分數為50分後，至櫃臺取出100元紙鈔5張，
    為丙○○兌換現金而交給丙○○時，即為持本院所核發之搜
    索票而到場執行之員警當場查獲，並在丙○○手中扣得其所
    有之賭資500元、在櫃檯抽屜內即兌換籌碼處扣得現金6,200
    元（裝在皮夾內）、分數卡共55張（1000分13張、500分14
    張、300分16張、200分12張）、代幣5000枚、在另名賭客丁○○把玩之賭博機台上扣得代幣10枚，並在店內扣得上開賭
    博機具「彈珠檯」IC版5片、「水果檯」IC版5片、「麻將檯
    」IC版3片、「小瑪琍」IC版3片（機台交由黃湘喻保管）等
    物，經丙○○坦承及在場賭客乙○○、丁○○證述，始悉上
    情。
二、案經基隆市警察局第一分局報告臺灣基隆地方法院檢察署檢
    察官偵查後聲請簡易判決處刑。
    理    由
壹、證據能力方面：
一、按被告以外之人於審判外之言詞或書面陳述，除法律有規定
    者外，不得作為證據，刑事訴訟法第159條第1項定有明文。
    所謂「法律有規定者」，係指同法第159條之1至第159條之5
    及第206條等規定。次按被告以外之人於偵查中向檢察官所
    為之陳述，除顯有不可信之情況者外，得為證據，同法第15
    9條之1第2項復有明定。所稱「不可信之情況」，法院應審
    酌被告以外之人於陳述時之外在環境及情況，例如：陳述時
    之心理狀況、有無受到外力干擾等，以為判斷之依據，故係
    決定陳述有無證據能力，而非決定陳述內容之證明力（參見
    法院辦理刑事訴訟案件應行注意事項第89點）。經查：
  (一)關於證人丙○○、乙○○、丁○○於警詢時向司法警察所為
    之陳述：
    查此部分之陳述均係被告以外之人於審判外之陳述，且辯護
    人於本院準備程序表示不同意作為證據，本院復查無刑事訴
    訟法第159條之1至第159條之5例外得作為證據之情形，故證
    人丙○○、乙○○、丁○○於警詢時所為之陳述，自不得作
    為本案認定犯罪事實存否之證據。
  (二)關於證人丙○○於偵查中向檢察官所為之陳述：
    查證人丙○○於偵訊時向檢察官所為之陳述，業經檢察官告
    以具結之意義及偽證之處罰後，朗讀結文及簽名具結，且筆
    錄內容均經其核閱無訛後簽名，有偵訊筆錄及證人結文在卷
    可參（見偵查卷第58頁、第61頁），而被告及辯護人亦未於
    本院審理時主張檢察官有何違法取供情事，故依其陳述時之
    外在環境及情況，尚查無顯不可信之情況，依刑事訴訟法第
    159條之1第2項規定，自得作為本案之證據。
二、又本件認定犯罪事實所憑之非供述證據（照片及扣案證物）
    ，並無傳聞法則之適用，且經查無違反法定程序而取得之情
    形，依刑事訴訟法第158條之4反面規定，自有證據能力。
貳、實體方面：
一、認定犯罪事實所憑之證據及理由
    訊據被告戊○○矢口否認有何前揭賭博犯行，辯稱：警方在
    丙○○手中查獲之現金500元係找給丙○○之款項，因丙○○持1000元兌換50枚代幣（價值500元）後，其忘記將兌換
    代幣後所餘500元找還丙○○，後來經丙○○告知，其始至
    櫃台確認並找錢，不是為丙○○洗分兌換現金。東聯電子遊
    藝場所有機台皆不能洗分，客人若有事離開，得將把玩電子
    遊戲機台所得分數兌換為再玩卡，他日再以再玩卡記載之分
    數開分把玩機台；案發前幾天丙○○把玩彈珠機台要離開洗
    分時，其曾告知丙○○本店係純娛樂不能兌換現金，並交付
    分數卡請他下次再來玩，當時丙○○很生氣稱別家皆可換現
    金，就放話要她小心點，可能因此而誣陷她云云。辯護人則
    另辯以：依一般正常有換錢之交易，應該是由店員與賭客至
    機台前確認分數後，再將現金交與賭客，但本案機台上之分
    數一直到警察查獲時均未洗掉，顯不符經驗法則。又證人丙○○係有賭博前科之人，案發時突為警察查獲，核諸一般常
    理或經驗法則，應會否認犯罪，惟其竟馬上承認洗分兌換現
    金，顯有可疑，且丙○○已有賭博前科，於警詢及偵訊確稱
    不知兌換現金係違法，亦有違經驗法則；另丙○○連東聯電
    子遊藝場其他班小姐名字、綽號及實際負責人均不知，顯見
    並非熟客，惟其確證稱係熟客始能兌換現金，故其所述自有
    不實，不足採信云云。經查：
  (一)被告以每月薪資18,000元至22,000元之代價受僱於綽號「寶
    貴」之黃湘喻，在東聯電子遊藝場內，擔任大夜班（夜間11
    時至翌日上午8時）店員，負責為客人計算洗分、兌換代幣
    等工作，該遊藝場內計擺放如附表編號8至11具有押分、積
    分功能，且得分取決於不特定或然機率之電子遊戲機，供不
    特定人士依機台種類以分數與現金1比5（水果檯）、1比10
    （麻將、彈珠、小瑪琍機台），交付現金與店員後兌換代幣
    把玩等情，業據被告戊○○於警詢供承及本院準備程序時所
    不爭，並有現場查獲照片14張在卷可稽（見偵查卷第42至44
    頁、46至49頁），是被告係受僱於「東聯電子遊藝場」實際
    負責人黃湘喻，在店內以擺設前揭具射倖性之電子遊戲機，
    並以前揭方式供不特定客人把玩機台之事實，首堪認定。
  (二)又98年5月21日晚間7時多許，賭客丙○○以300元兌換代幣
    30個，即在該店右側把玩左邊第二個「彈珠檯」，該機台賭
    博方式是以賭客投入代幣計算，投入1枚代幣為1分（即1比1
    ），1分可兌換10元，機台號碼有1至16號，視彈珠進入哪個
    號碼，該號碼燈即會發亮，如有3個燈號連線，就可得押注
    代幣雙倍分數，如有10個燈號交叉連線，可獲得24倍分數，
    如果均未連線，則無法獲得分數；丙○○每次把玩均投注3
    個代幣（30元），嗣至當日晚間8時50分許，丙○○把玩之
    彈珠檯機台，累計為50分（50個代幣）後，丙○○即要求被
    告洗分結算兌換現金，待丙○○至櫃臺從被告手中取得所贏
    得之100元紙鈔5張時，即為警當場查獲乙節，業據證人丙○○於偵訊時結證明確（見偵查卷第57頁），且警方係接獲檢
    舉人檢舉「東聯電子遊藝場」涉有賭博情事，遂向本院聲請
    搜索票，並於98年5月21日至該店監控，嗣執勤員警林湧堂
    發現丙○○走至櫃檯與被告間有交換東西之動作，警方隨即
    進入店內並當場於丙○○手中查獲現金500元，經詢問丙○○該現金來源，丙○○當場坦承係向店方洗分所兌換之現金
    等情，亦據證人即本案查獲員警蔡建夫、陳建志、林湧堂於
    本院審理時證述綦詳（見本院98年11月10日審判筆錄），並
    有現場錄影光碟翻拍照片2張在卷可稽（見偵查卷第41頁）
    ，已足認東聯遊藝場確有經營賭博性電子遊戲機之情事。再
    參以證人即在場賭客陳清波於本院審理時證稱：其之前至東
    聯電子遊藝場亦曾兌換過現金，係分數累計超過價值500 元
    以上即可兌換現金等語（見本院98年11月10日審判筆錄），
    益見東聯電子遊藝場確有提供賭博場所及兌換現金之賭博情
    事甚明。
  (三)被告戊○○雖辯稱當時係找錢給丙○○，非兌換現金云云，
    然丙○○當時係兌換現金，並非找錢乙節，已據證人丙○○
    證述如前，證人即查獲員警蔡建夫、林湧堂於本院審理時亦
    證稱：其等至案發現場查獲時，丙○○並未對其等表示其手
    中所持現金500元係其以1000元購買代幣後被告所找的錢等
    語（見本院98年11月10日審判筆錄），是被告上開所辯是否
    可信，已非無疑；又被告陳稱丙○○於當日晚間8時許，即
    已抵達該遊戲場，足見被告於當日晚間8時50分許，交付現
    金500元與丙○○時，丙○○非甫進入該店，且丙○○業已
    把玩店內擺設之機台多時，果若丙○○兌換代幣時，確交付
    超過兌換所需數額之金錢，衡情被告應係於丙○○兌換代幣
    時，即將兌換代幣所餘之金額交予丙○○，當無於丙○○把
    玩機台完畢正欲離去之際，始將兌換代幣所餘金錢交與丙○○，堪認被告上開所辯非合常情；再者，被告陳稱客人得將
    把玩電子遊戲機台所得分數兌換為再玩卡，他日再以再玩卡
    記載之分數開分把玩機台等情，然被告交付現金500元與丙○○之際，丙○○正欲離去，且當時丙○○把玩機台顯示分
    數為50分等情，業經證人丙○○證述明確，並有現場查獲機
    台照片在卷可稽（見偵查卷第46頁），證人陳清波於本院審
    理時亦證稱：丙○○當時有站起來稱不玩了等語（見同上審
    判筆錄），則倘如被告所辯其交付與丙○○之金錢，並非丙○○把玩機台所得分數兌換之現金，則其即應依丙○○把玩
    機台所得分數，交付再玩卡與丙○○，然被告及丙○○為警
    查獲時，均未在其等手中查獲再玩卡等情，業據證人即查獲
    員警陳建夫於本院審理時證述明確（見同上審判筆錄），足
    徵被告交付丙○○之金錢，應係丙○○以把玩機台所得分數
    ，向被告兌換所得之金錢，被告所辯顯非可信。
  (四)被告雖又辯稱係因與丙○○於案發前有爭執，丙○○可能因
    此誣陷她云云。然被告於警詢時已供稱其與丙○○並無任何
    仇恨及糾紛，僅乙○○（在場賭客）之前到店內消費有些小
    爭執等語（見偵查卷第11頁），嗣於偵訊時亦未提及與丙○○有何恩怨糾紛，迄本院準備程序突以此質疑丙○○誣陷她
    云云，已不足採；又本件經核丙○○非本案檢舉人，且丙○○本身亦因自白而涉及賭博刑責，是倘非確有賭博情事，其
    豈會為前揭證述而自陷己身於刑事追訴？再參以其所為證述
    核與現場客觀事證相符，且東聯電子遊藝場有賭博情事，除
    經檢舉外，亦經證人陳清波證述屬實，此均足見證人丙○○
    所證非虛，被告空言辯稱係遭丙○○誣陷云云，顯係臨訟卸
    責之詞，不足採信。再證人丙○○於偵訊所言不知兌換現金
    係賭博乙節，雖不符常情，然丙○○本身亦係賭博罪之被告
    ，故其為此辯稱，顯係為減輕其罪責，且此部分係丙○○本
    身基於被告時所為之供述，核與其於偵訊時具結所為之證言
    無涉，故辯護人以此質疑證人丙○○之證言，尚不足採。又
    一般被告為警查獲後可能之反應不一而足，並無所謂之有前
    科者一定否認犯罪之經驗法則存在，且各賭博電玩店兌換現
    金之方法亦不盡相同，況丙○○把玩之機台分數站在櫃台即
    可查看確認，已據證人即查獲員警林湧堂於本院審理時證述
    在卷（見本院同上審判筆錄），是辯護人徒以己身所謂之經
    驗法則，認有賭博前科之丙○○未否認犯罪及未洗分即交付
    現金等有違經驗法則云云，自不足採。另丙○○對東聯電子
    遊藝場櫃台輪班情形及櫃台經常換人等節，均於偵訊時證述
    甚詳，且證人陳清波於本院審理時亦證稱：其至東聯電子遊
    藝場時偶爾有碰過丙○○等語（見本院同上審判筆錄），則
    依證人陳清波所證其去東聯電子遊藝場之時間不多，去玩一
    下就走之情，其即能偶爾碰見丙○○，顯見丙○○確為該遊
    藝場之常客，故辯護人以丙○○非該遊藝場之常客質疑丙○○之證言云云，亦不足採。
  (五)綜上所述，被告所辯均不足採。此外，復有查獲現場照片21
    張在卷（見偵查卷第42至52頁）及扣案如附表編號1至13所
    示之證物可資佐證。故本案事證明確，被告犯行堪以認定，
    應依法論科。
二、論罪
  (一)被告意圖營利提供賭博場所，並以該處擺設具賭博性之電子
    遊戲機具予不特定人賭博財物，核其所為，係犯刑法第268
    條之意圖營利供給賭博場所罪及同法第266條第1項前段之普
    通賭博罪。其與「東聯電子遊藝場」之實際負責人黃湘喻就
    前開意圖營利供給賭博場所及賭博犯行，互有犯意聯絡及行
    為分擔，應論以共同正犯。
  (二)又按刑事法若干犯罪行為態樣，本質上原具有反覆、延續實
    行之特徵，立法時既予特別歸類，定為犯罪構成要件之行為
    要素，則行為人基於一定之犯意，在密切接近之一定時、地
    持續實行之複次行為，倘依社會通念，於客觀上認為符合一
    個反覆、延續性之行為觀念者，於刑法評價上，即應僅成立
    一罪。學理上所稱「集合犯」之職業性、營業性或收集性等
    具有重複特質之犯罪均屬之，例如經營、從事業務、收集、
    販賣、製造、散布等行為概念者是（最高法院95年臺上字第
    1079號判決參照）。查被告自97年12月間起，至98年5月21
    日為警查獲時止，利用具賭博性電子遊戲機具與在場不特定
    賭客對賭，反覆密接提供場所使不特定之人多次以電子遊戲
    機具下注賭博，藉此牟利，此種犯罪形態，本質上乃具有反
    覆、延續之特質，亦即供給賭博場所賭博之目的既在於營利
    ，當不止於一次就結束，因此當該遊戲場營業時起，即以該
    賭博性電子遊戲機具每日重覆地賭博為常態與典型，如有中
    斷應是例外，是被告基於概括之犯意，於前揭時間，連貫、
    反覆、持續的經營該賭博性電子遊戲機具場所及從事賭博之
    行為，依上開理由，其於刑法評價上，應認係集合多數犯罪
    行為而各成立一罪。
  (三)被告所犯上開二罪間，係以一行為觸犯二罪名，為想像競合
    犯，應依刑法第55條規定，從一重之供給場所賭博罪處斷。
三、原審就被告予以論罪科刑，固非無見。惟查：(一)被告於偵訊
    時已供稱東聯電子遊藝場營利事業登記證上是登記老闆娘的
    兒子陳弈劭，他在美國唸書，並未實際參與經營等語，且經
    本院調閱陳弈劭之入出境紀錄，其自96年9月25日即出國，
    之後僅3次短暫返國停留約10餘天即再出國，其最後一次於
    98 年3月25日出國後，迄未返國，有法務部－入出境資訊連
    結作業查詢資料在卷可按，顯見被告此部分供稱非虛，此外
    ，公訴人亦未提出其他證據或指出證明之方法證明陳弈劭確
    有參與東聯電子遊藝場之實際經營，故原審判決將陳弈劭認
    定為共犯，自有未洽。(二)又被告係基於概括之犯意，於前揭
    時間，連貫、反覆、持續的經營該賭博性電子遊戲機具場所
    及從事賭博之行為，屬集合犯，業如前述，原審判決漏未於
    犯罪事實及論罪時敘及，亦有未洽。被告上訴否認犯罪，雖
    無理由，然原判決既有前述可議之處，自應由本院予以撤銷
    改判。爰審酌被告不思循正當管道獲取財物，竟受僱於經營
    賭博電玩之業者，共同提供賭博場所，以電子遊戲機為賭博
    器具，與不特定人賭博財物，助長賭博之不良風氣，嚴重影
    響社會秩序與善良風俗，所為非屬可取，暨其尚無前科、僅
    係受僱之身分及其犯後否認犯行之態度等一切情狀，量處如
    主文所示之刑，並諭知易科罰金之折算標準，以示懲儆。
四、又按當場賭博之器具與在賭檯或兌換籌碼處之財物，不問屬
    於犯人與否，沒收之，刑法第266條第2項定有明文；本件扣
    案如附表編號8至11所示之物，係當場賭博之器具，如附表
    編號1、12所示之物，分別為在兌換籌碼處及賭檯之財物，
    不問屬於犯人與否，均應依刑法第266 條第2項之規定宣告
    沒收。另扣案如附表編號3至7、13所示之物，為「東聯電子
    遊藝場」負責人所有供為賭博犯罪所用之物，因被告與該遊
    藝場負責人就本件犯行成立共同正犯，已如前述，本於責任
    共同原則，亦應依刑法第38條第1項第2款之規定，於被告所
    處主刑之後，併為沒收之諭知。
五、又共犯黃湘喻部分，迄未見檢察官起訴，此部分應由檢察官
    另行偵辦起訴，併此敘明。
據上論結，應依刑事訴訟法第455之1第3項、第369條第1項前段
、第364條、第299條第1項前段，刑法第28條、第266條第1項前
段、第2項、第268條、第55條、第41條第1項前段，刑法施行法
第1條之1，判決如主文。
本案經檢察官甲○○到庭執行職務。
中    華    民    國    98    年    11    月    24    日
                  刑事第一庭審判長法  官  王福康
                                  法  官  劉桂金
                                  法  官  王美婷
以上正本證明與原本無異。
本件判決不得上訴。
中    華    民    國    98    年    11    月    24    日
                                  書記官  明祖斌
附錄論罪法條：
中華民國刑法第268條
（圖利供給賭場或聚眾賭博罪）
意圖營利，供給賭博場所或聚眾賭博者，處 3 年以下有期徒刑
，得併科 3 千元以下罰金。
【附表】
┌──┬────────────┬──────┐
│編號│    扣案物名稱          │   數量     │
├──┼────────────┼──────┤
│ 1  │兌換籌碼處之現金        │6,200 元    │
├──┼────────────┼──────┤
│ 2  │賭資（在丙○○手中查獲）│500 元      │
├──┼────────────┼──────┤
│ 3  │分數卡（1,000 分）      │13張        │
├──┼────────────┼──────┤
│ 4  │分數卡（500 分）        │14張        │
├──┼────────────┼──────┤
│ 5  │分數卡（300 分）        │16張        │
├──┼────────────┼──────┤
│ 6  │分數卡（200分）         │12張        │
├──┼────────────┼──────┤
│ 7  │代幣                    │5,000 枚    │
├──┼────────────┼──────┤
│ 8  │「彈珠檯」電子遊戲機具（│5 台        │
│    │含IC板5片）             │            │
├──┼────────────┼──────┤
│ 9  │「水果檯」電子遊戲機具（│5 台        │
│    │含IC板5片）             │            │
├──┼────────────┼──────┤
│ 10 │「麻將檯」電子遊戲機具（│3 台        │
│    │含IC板3片）             │            │
├──┼────────────┼──────┤
│ 11 │「小瑪琍」電子遊戲機具（│3 台        │
│    │含IC板3片）             │            │
├──┼────────────┼──────┤
│ 12 │在賭檯之代幣            │10枚        │
├──┼────────────┼──────┤
│ 13 │皮夾                    │1 只        │
└──┴────────────┴──────┘


司法院資訊處製作；財團法人民間司法改革基金會備份。
